【裁判字號】    98,上易,226
【裁判日期】    980326
【裁判案由】    詐欺
【裁判全文】
臺灣高等法院高雄分院刑事判決         98年度上易字第226號
上  訴  人
即  被  告  丁○○
            甲○○
            丙○○
            戊○○
            乙○○
上列上訴人等因詐欺案件，不服臺灣高雄地方法院97年度審易字
第1923號中華民國98年1 月14日第一審判決（起訴案號：臺灣高
雄地方法院檢察署97年度偵字第22433 號），提起上訴，本院判
決如下：
     主  文
上訴駁回。
     理  由
一、按不服地方法院之第一審判決而上訴者，應向管轄第二審之
    高等法院為之，且上訴書狀應述具理理由。第二審法院認
    為上訴書狀未述理由或上訴有刑事訴訟法第362 條前段之
    情形者，應以判決駁回之，刑事訴訟法第361 條第1 項、第
    367 條前段定有明文。所謂不服第一審判決之具體理由，必
    係依卷內既有訴訟資料或提出新事證，指摘或表明第一審判
    決有何採證認事、用法或量刑等足以影響判決本旨之不當或
    違法，而構成應予撤銷之具體事由，始足當之；倘僅泛言原
    判決認定事實錯誤、違背法令、量刑失之過重或輕縱，而未
    指出具體事由，或形式上雖已指出具體事由，然該事由縱使
    屬實，亦不足以認為原判決有何不當或違法者，皆難謂係具
    體事由，俾與第二審上訴制度在請求第二審法院撤銷、變更
    第一審不當或違法之判決，以實現個案救濟及節制濫行上訴
    之立法目的相契合。是倘上訴人之上訴書狀雖述上訴理由
    ，惟並未具體述第一審判決有何不當或違法情形，即與未
    述具體理由無異，所為上訴，即非適法。
二、查件上訴人即被告丁○○、甲○○、丙○○、戊○○、乙○○等人共組電話詐騙集團，渠等共有10次詐騙犯行，經原審
    依詐欺取財罪10罪，分別判處罪刑，並定應執行刑為丁○○
    、甲○○均有期徒刑1 年6 月，丙○○、戊○○、乙○○均
    有期徒刑1 年在案。被告等不服原判決，綜合其等之上訴理
    由，略以：被告等電話詐騙集團另有86次詐騙犯行，前業經
    原審法院以96年度訴字第1711號依常業詐欺取財及普通詐欺
    取財判處罪刑，並定應執行刑為丁○○、甲○○均有期徒刑
    6 年、丙○○有期徒刑3 年4 月，戊○○有期徒刑4 年6 月
    ，乙○○有期徒刑2 年（實際為3 年8 月），並經鈞院以97
    年度上訴字第1625號判決駁回上訴，現上訴最高法院中，本
    案與該案有集合犯之實質上一罪關係，原判決就本案再予論
    罪科刑，且與該案犯罪次數比較，量刑顯然太重，請撤銷原
    判決云云。
三、然查集合犯固因其行為特質而評價為包括一罪，然並非所有
    反覆實行之行為，皆一律認為包括一罪，仍須從行為人主觀
    犯意，自始係基於概括性、行為時時空上具有密切關係，且
    依社會通念，認屬包括之一罪為合理適當者，始足當之。邇
    來電話詐騙集團犯案層出不窮，多數民眾皆有接獲詐騙電話
    之經驗，已至難以防範而人人自危之地步，影響社會治案至
    鉅；而95年7 月1 日修正公布之刑法，已廢止常業犯及連續
    犯之規定。本件被告等之電話詐騙集團雖於一段時日內反覆
    多次施行詐騙，然基於契合常業犯及連續犯廢止之立法理由
    ，以及依一般社會通念，殊不應認係集合犯，本案被告等10
    次詐騙，原審依一罪一罰科刑後並定如上之應執行刑，量刑
    並無偏重之情形，難認原判決有何違法適用法律及量定刑罰
    不當之處；被告等上訴意旨所陳，難謂已有述具體理由，
    其等所為之上訴即非適法，爰予駁回，並不經言詞辯論為之
    。
四、據上論結，應依刑事訴訟法第367 條前段、第372 條，判決
    如主文。
中    華    民    國    98    年    3     月    26    日
                  刑事第四庭    審判長法  官  蕭權閔
                                      法  官  吳進寶
                                      法  官  陳吉雄
以上正本證明與原本無異。
不得上訴。
中    華    民    國    98    年    3     月    30    日
                                      書記官  郭蘭蕙
                                                      Ｆ


司法院資訊處製作；財團法人民間司法改革基金會備份。
